臺灣新北地方法院行政訴訟判決　　　　　110年度交字第533號
原　　　告　廖立文　
被　　　告　新北市政府交通事件裁決處

代　表　人　李忠台　
訴訟代理人　黃慧婷　　律師


上列當事人間因交通裁決事件，原告不服被告民國 110 年 7 月
23日製開新北裁催字第48-ZAA000000號違反道路交通管理事件裁
決，向本院提起行政訴訟，本院判決如下：
    主  文
一、原告之訴駁回。
二、訴訟費用新臺幣參佰元由原告負擔。
    事實及理由
壹、程序方面：
    原告不服被告所為道路交通管理處罰條例第8 條之裁決而提
    起撤銷訴訟，依行政訴訟法第237 條之1 ，應適用交通裁決
    事件訴訟程序。本件因卷證資料已經明確，本院依同法第23
    7 條之7 規定，不經言詞辯論，直接裁判。
貳、實體方面：
一、爭訟事實概要：緣原告廖立文駕駛其所有車牌號碼 0000-00
    號自用小客貨（下稱系爭汽車），於民國（下同） 110 年
    2 月 8 日 7 時 41 分，行經國道 1 號北向 26.5 公里處
    ( 高架)時，因有「行駛高速公路違規使用路肩 (於路肩禁
    止變換車道處變換至主線車道)」之違規行為，經民眾於
    110 年 2 月 14 日檢具影片向內政部警政署國道公路警察
    局第一公路警察大隊（下稱原舉發單位）檢舉，經原舉發單
    位審查後認定違規屬實，於 110 年 3 月 22 日（符合道路
    交通管理處罰條例第 90 條之舉發期限）填製國道警交字第
    ZAA000000 號舉發違反道路交通管理事件通知單予以舉發，
    記載應到案日期為 110 年 5 月 6 日前，並移送被告處理
    ，原告於 110 年 5 月 7 日提出申訴，案經原舉發單位查
    明陳述情節及違規當時情形，嗣經被告調查認定原告有上開
    違規事實，乃依道路交通管理處罰條例第 33 條第 1 項第
    9 款、第 63 條第 1 項（第 1 款）及違反道路交通管理事
    件統一裁罰基準表等規定，於110年7月23 日製開新北裁催
    字第 48-ZAA000000 號違反道路交通管理事件裁決書，裁處
    「罰鍰新臺幣（下同） 4,000 元整，並記違規點數 1 點」
    。原告不服，遂提起本件行政訴訟。
二、原告起訴主張及聲明：
㈠、主張要旨：
⑴、請參考佐證 1。原告是在「路肩通行終點」告示牌過後一段
    時間後才換道，並非在「路肩通行」路段換道。既然是「路
    肩通行終點」，就不應該還沿用路肩通行的法規來裁罰。如
    果不是真的要路肩通行終點，為什麼要在此處設立此告示牌
    ？難道「路肩通行終點」告示牌過後仍可合法繼續行駛路肩
    ？
⑵、—般「路肩通行終點」的告示牌都是設立在出口閘道上（例
    如，國1北上內湖交流道、國1南下林口交流道等等）。原告
    被檢舉的路段的「路肩通行終點」告示牌則是在出口閘道前
    數百公尺設立，而且也沒有標示路肩通行終點之後不得變換
    車道的警示語。如果不是真的路肩通行終點，為何不將告示
    牌移至閘道上？
⑶、請參考佐證 1。早在「路肩通行終點」告示牌之前的路肩寬
    度便已迅速縮減至不足一公尺，任何車輛皆不可能不變換車
    道。如果不是真的終點，為何路肩不畫寬一點，讓駕駛人可
    以一路開至閘道出口，然後再設立「路肩通行終點」告示牌
    ？
⑷、在「路肩通行終點」之前的黃色「前方路肩通行禁止變換車
    道」告示牌，會讓一般民眾解讀在「路肩通行」路段不得變
    換車道，而不是路肩通行路段結束（終點）後，仍不得變換
    車道。就如同十字路口，紅燈變綠燈就可以開車，而不是紅
    燈變綠燈後還需在原地停留 30 秒後才能開車，倘若有這種
    法規為什麼不在紅綠旁標示清楚，又或者乾脆直接就把紅燈
    再延長 30 秒，不是更好？
⑸、—般高速公路肩通行會分幾個段落，以一般民眾會解讀如下
    ：a. 「路肩通行起點限小型車」示牌之前：不得行駛路肩
    ；b. 「路肩通行起點限小型車」示牌之後：在標示的允許
    時間內得以行駛路肩；c. 「路肩通行起點限小型車」至「
    前方路肩通行禁止變換車道」： 可自由變換並進出路肩車
    道；d. 「路肩限行小車禁止變換車道」至「路肩通行終點
    」之間：不得變換車道；e. 「路肩通行終點」之後：可以
    開放變換車道。
⑹、請參考佐證 2 (雲端）。此路肩通行路段，至始至終都沒有
    標示路肩通行「限出口車專用」，也沒有標示路肩終點之後
    多少距離不得變換車道等警語。路肩通行的設立應該是出自
    政府的美意，讓經常堵塞或者施工的高速公路段得以適當的
    交通紓解（尤其是在原告被檢舉的國 1 往內湖方向上班時
    段通常都很塞），不應該成為讓駕駛人誤入的陷阱。政府不
    應用引誘的手段使人民違規、違法，然後再來裁罰。原告並
    不是刻意要違規、無意冒犯政府法規，基於以上的觀點，只
    是很單純的按照路牌指示行駛，原告以為「路肩通行終點」
    就真的是「路肩通行終點」。
㈡、聲明：1、原處分撤銷。2、訴訟費用由被告負擔。
三、被告答辯及聲明：
㈠、答辯要旨：
⑴、按國道主線實施開放路肩作業規定，開放路肩類型 1：「開
    放路肩終點銜接出口減速車道：行駛路肩車輛得變換車道，
    開放路肩終點上游 500m （得視現場條件調整）範圍內限往
    出口車流行駛，得銜接減速車道駛出，不得變換車道；非往
    出口小車須於開放路肩終點上游 500m 前（得視現場條件調
    整）變換至主線車道。」
⑵、查系爭地點之開放路肩終點銜接國道出口，故本件路肩類型
    屬於國道主線實施開放路肩作業規定中所訂之開放路肩類型
    1，權管單位即得於「路肩終點」上游500公尺處(依情形調
    整)設立禁止變換車道之標牌(在本件為27公里及高架27.2公
    里處)(被證4)，俾使該路肩之駕駛人均確實利用路肩銜接至
    國道出口，以達管制車流之效；而查採證影片所示及原告於
    起訴狀中之陳述，原告係於路肩通行終點標牌後變換車道至
    主線車道中，核上開規定，行駛於銜接國道出口之類型1路
    肩時，行為人本僅得於路肩終點上游500公尺外之路段(在本
    件為27公里及高架27.2公里處)始能將車輛自路肩駛出於主
    線車道，而一旦車輛進入路肩上游500公尺之範圍內以後，
    即只能由國道出口駛出，原告之主張容屬其對規範之誤解。
⑶、再者，原告既為合法考領汽車駕駛執照之人，有汽車車籍查
    詢資料及駕駛人基本資料（被證7）為憑，且原告為具有正
    常智識程度之成年人，其對上述規定應知之甚詳，並應確實
    遵守。是原告前揭所述，無非單方所執之詞，委無足取。
⑷、綜上所述，本件原告之訴為無理由，請判決如被告之聲明以
    維法紀。
㈡、聲明：1、原告之訴駁回。2、訴訟費用由原告負擔。
四、爭點事項：
⑴、原告變換車道係在「路肩通行終點」後發生，是否構成違規
    使用路肩行為?
⑵、「路肩通行終點」標誌設置是否不當，原告上開事實行為，
    應否不構成違規使用路肩要件?
五、本院的判斷：
㈠、上開爭訟事實概要，除上開爭點事項外，其餘事實業據原告
    於起訴狀所不爭執，並有民眾檢舉資料、國道警交字第ZAA2
    75203 號舉發違反道路交通管理事件通知單及送達資料、原
    告 110 年 5 月 7 日申訴書、內政部警政署國道公路警察
    局第一公路警察大隊110年6月2日國道警一交字第110170467
    1 號函、新北裁催字第48-ZAA000000號違反道路交通管理事
    件裁決書及送達證書、內政部警政署國道公路警察局第一公
    路警察大隊110 年8 月26日國道警一交字第1101707468號函
    附之採證光碟截取照片、駕駛人基本資料、汽車車籍查詢資
    料、採證光碟片（見本院卷第67頁至第93頁）等資料足資佐
    證，此事實應堪認定。
㈡、本案應適用之相關法令：
⑴、高速公路及快速公路交通管制規則第2條第1項第17款：「本
    規則所用名詞，釋義如下：十七、路肩︰指設於車道之外側
    ，路面邊線與護欄或邊溝間之部分。」。
⑵、高速公路及快速公路交通管制規則第9條第1項第2款：「汽
    車行駛高速公路及快速公路，不得有下列行為：二、在路肩
    上行駛，或利用路肩超越前車。」
⑶、高速公路及快速公路交通管制規則第8條第1項：「 汽車行
    駛高速公路及快速公路，其車道之使用，除因交通事故及道
    路施工依臨時或可移動標誌指示或交通勤務警察指揮外，應
    依設置之交通標誌、標線或號誌之規定，無設置者，應依下
    列規定︰」。
⑷、道路交通管理處罰條例第33條第1項第9款、第6項：「汽車
    行駛於高速公路、快速公路或設站管制之道路，不遵使用限
    制、禁止、行車管制及管理事項之管制規則而有下列行為者
    ，處汽車駕駛人新臺幣三千元以上六千元以下罰鍰：九、未
    依規定使用路肩。第一項之管制規則，由交通部會同內政部
    定之。」。
⑸、道路交通管理處罰條例第63條第1項第1款：「汽車駕駛人有
    下列各款所列條款之一者，除依原條款處罰鍰外，並予記點
    ：一、有第三十三條第一項、第二項、第三十八條第一項、
    第四十條、第四十五條、第四十七條第一款至第三款、第四
    十八條、第四十九條或第六十條第二項第一款、第二款情形
    之一者，各記違規點數一點。」。
⑹、按「本細則依道路交通管理處罰條例第九十二條第四項規定
    訂定之。」、「處理違反道路交通管理事件之程序及統一裁
    罰基準，依本細則之規定辦理。前項統一裁罰基準，如附件
    違反道路交通管理事件統一裁罰基準表。」，違反道路交通
    管理事件統一裁罰基準及處理細則第1條、第2條第1項、第2
    項分別亦有明定，是違反道路交通管理事件統一裁罰基準及
    處理細則即係基於法律之授權所訂定，而該處理違反道路交
    通管理事件之統一裁罰基準（即「違反道路交通管理事件統
    一裁罰基準表」）已考量「違反事件」、「法條依據」、「
    法定罰鍰額度或其他處罰」、「違規車種類別或違規情節」
    、「期限內繳納或到案聽候裁決者」、「逾越應到案期限30
    日內，繳納罰鍰或到案聽候裁決者」、「逾越應到案期限30
    日以上60日以內，繳納罰鍰或到案聽候裁決者」、「逾越應
    到案期限60日以上，繳納罰鍰或逕行裁決處罰者」等因素，
    作為裁量之標準，並未違反授權之目的及裁量權之本質，是
    其不僅直接對外發生效力，且被告亦應受其拘束而適用之。
㈢、依上開高速公路及快速公路交通管制規則第 8 條第 1 項規
    定，汽車行駛高速公路及快速公路，其車道之使用，應依設
    置之交通標誌、標線或號誌之規定。又依國道主線實施開放
    路肩作業規定第4條第1項，開放路肩類型1：「開放路肩終
    點銜接出口減速車道：行駛路肩車輛得變換車道，開放路肩
    終點上游500m（得視現場條件調整）範圍內限往出口車流行
    駛，得銜接減速車道駛出，不得變換車道；非往出口小車須
    於開放路肩終點上游500m前（得視現場條件調整）變換至主
    線車道。」
㈣、原告之行政訴訟主張意旨略以：「其變換車道係在『路肩通
    行終點』後發生，『路肩通行終點』標誌設置不當，原告應
    不構成違規使用路肩要件」等語置辯。惟查：
⑴、依內政部警政署國道公路警察局第一公路警察大隊110年6月
    2日國道警一交字第1101704671號函覆意旨略以：「查系爭
    地點之開放路肩終點銜接國道出口，故本件路肩類型屬於國
    道主線實施開放路肩作業規定中所訂之開放路肩類型1，權
    管單位即得於「路肩終點」上游500公尺處(依情形調整)設
    立禁止變換車道之標牌（違規路段約於高架北向27公里處設
    有《路肩限行小車禁止變換車道》告示牌，並約於高架北向
    27.2公里處設有《前方路肩通行禁止變換車道》之預告牌面
    。」（見本院卷第79頁至第80頁），俾使該路肩之駕駛人均
    確實利用路肩銜接至國道出口，以達管制車流之效。而依採
    證光碟截取照片所示（見本院卷第87頁至第88頁）及原告於
    起訴狀所述，原告係於路肩通行終點標牌後變換車道至主線
    車道中，核上開規定，行駛於銜接國道出口之類型1路肩時
    ，行為人本僅得於路肩終點上游500公尺外之路段(在本件為
    27公里及高架27.2公里處)始能將車輛自路肩駛出於主線車
    道，而一旦車輛進入路肩上游500公尺之範圍內以後，即只
    能由國道出口駛出，原告之主張容屬其對規範之誤解。
⑵、原告既為合法考領汽車駕駛執照之人，有駕駛人基本資料、
    汽車車籍查詢資料（見本院卷第 89 頁至第 91 頁）為憑，
    且原告為具有正常智識程度之成年人，其對上述規定應知之
    甚詳，並應確實遵守。是原告前揭所述，無非單方所執之詞
    ，委無足取。綜上所述，本件原告之訴為無理由。
六、本件判決基礎已經明確，兩造其餘的攻擊防禦方法及訴訟資
    料經本院斟酌後，核與判決結果不生影響，無一一論述及調
    查之必要，一併說明。
七、結論：原處分並無違誤，原告訴請撤銷為無理由，應予駁回
    。本件第一審裁判費為300元，所以確定第一審訴訟費用額
    為300元，由原告負擔。
八、依行政訴訟法第195條第1項後段、第236條、第98條第1項前
    段、第237條之8第1項、第237條之9第1項，判決如主文。
中    華    民    國   110    年    10    月    22    日
                  行政訴訟庭  法  官  陳伯厚
一、上為正本係照原本作成。
二、如不服本判決，應於判決送達後20日內，向本院提出上訴狀
    並表明上訴理由（原判決所違背之法令及其具體內容或依訴
    訟資料可認為原判決有違背法令的具體事實），其未載明上
    訴理由者，應於提出上訴後 20 日內向本院補提理由書（上
    訴狀及上訴理由書均須按他造人數附繕本，如未按期補提上
    訴理由書，則逕予駁回上訴），並應繳納上訴裁判費新臺幣
    750 元。
                              書記官  陳柔吟
中    華    民    國   110    年    10    月    22    日